【裁判字號】    98,竹簡,595
【裁判日期】    990308
【裁判案由】    返還消費借貸款
【裁判全文】
臺灣新竹地方法院民事簡易判決         98年度竹簡字第595號
    原      告  聯邦商業銀行股份有限公司
    法定代理人  甲○○
    訴訟代理人  乙○○
    被      告  丙○○
上列當事人間返還消費借貸款事件，本院於民國99年2 月22日辯
論終結，判決如下﹕
    主      文
原告之訴駁回。
訴訟費用新臺幣壹仟肆佰肆拾元由原告負擔。
    事實及理由
壹、程序方面﹕
    本件原告原係向本院聲請核發支付命令，惟被告業於法定期
    間內提出異議，依據民事訴訟法第519 條第1 項規定，即應
    以原支付命令之聲請視為起訴，合先敘明。
貳、實體方面
一、原告主張：
    （一）被告與原告訂定最高訂額度新臺幣（下同）30萬元之
          貸款契約，並約定利息按年息百之18.25 計算，若有
          遲延給付之情，於遲延期間按利百分之20計算遲延利
          息。被告自民國（下同）98年10月5 日起即未依約還
          款，尚欠本金87,788元及利息、遲延利息。又被告向
          原告請領信用卡，得於特約商店刷卡消費，但應於次
          月繳款截止日前向原告清償，逾期應給付按年息百分
          之19.99 計算之利息，並自延滯日起3 個月內，按月
          計付違約金。被告至98年10月1 日止，尚欠消費款50
          ,501元及利息、違約金。爰起訴請求被告給付87,788
          元及自98年10月5 日起至98年11月4 日止，按年息百
          之18.25 計算之利息，暨自98年11月8 日起至清償日
          止，按年息百分之20計算之利息；另請求被告給付50
          ,501元及自98年10月1 日起至清償日止，按年息百分
          之19.99 計算之利息，暨自延滯日起3 個月內，每月
          以900 元計收之違約金。
    （二）對被告抗辯之主張﹕
          1.被告所述應是信用卡，信用卡和現金卡是同一張卡
            ，約定條款的第三大項第10點有記載，此條款所稱
            係用信用卡來預借現金，而不是指現金卡借款。每
            個月的最低應繳納金額，應該是全部未繳納金額的
            百分之2 ，但於98年5 月有調高最低繳款金額，因
            為被告每個月都是繳納最低繳款金額。
          2.有發簡訊給被告告知有調整最低應繳金額，且從帳
            單上也可以看得出來。另其他約定事項第14條亦有
            約定，在被告的申請書上就已約定。又約定條款在
            97年1 月有修訂，將最低繳款金額提高。應該有通
            知持卡人，公司網站上也有公告，只是寄送資料無
            法提出，被告在最低繳款金額未提高之均有按期繳
            納。
二、被告主張﹕
    （一）伊自92年4 月18日起至99年1 月4 日止，未有欠繳或
          遲繳之情。原告於98年4 月於無預警之情形下調高最
          低繳款金額，亦未說明理由，曾向金管會提出申訴。
          原告依約定條款第21條提高最低繳款金額，毫無根據
          ，即使在申訴期間，伊亦如常繳納。伊並未違約，仍
          依舊合約每月如期繳款，卻被扣延遲滯納金900 元，
          且原告向聯合徵信中心登錄被告未繳費，與事實不合
          ，原告應返還被扣之900 元及取消不實登錄。
    （二）沒有收到修訂的資料，原告亦未事先通知要調高繳款
          金額。伊在其他銀行均有正常繳款，他們也沒有提高
          最低繳款金額。伊有看到銀行帳單所載的最低繳款金
          額，但伊認為不合理，還是依照原來的百分之2 繳款
          。簽約時，原告並沒有特地說明一些約定事項，爰請
          求駁回原告之訴。
三、得心證之理由：
    （一）原告主張之事實雖據提出國民現金卡申請書、約定書
          、授信明細查詢、約定條款、消費帳單明細查詢、簡
          訊資料等件為證，被告則以前詞置辯。是本件之爭點
          為原告提高最低繳款金額為百分之10，被告是否知情
          且同意。
    （二）按雙方當事人意思表示一致，契約即屬有效成立（民
          法第153 條第1 項參照），締結契約之當事人即應受
          有效契約之拘束而不得任意變更契約之內容，除非經
          雙方當事人同意變更。本件原告並不否認兩造原約定
          每月最低繳款金額為信用額度內消費（含預借現金）
          金額之百分之2 ，且被告於最低繳款金額提高前均有
          依原訂契約內容按月繳交（見本院99年2 月22日言詞
          辯論筆錄）。經查﹕
          1.原告雖於97年1 月間修正約定條款，將最低繳款金
            額比例提高為百分之10，並據提出簡訊資料及約定
            條款為證，惟被告否認收受，原告就被告知悉最低
            繳款金額提高及就此提高業已同意等有利於己之事
            實未提出事證以供本院審酌，此部分主張，自難採
            信。
          2.原告又稱依綜合約定書國民現金之信用卡功能約定
            事項第14條，原告得調整最低繳款金額，然原告得
            依該條款調整最低繳款金額之情形須視市場及客戶
            狀況始得為之，此觀之該條文自明。而被告於原告
            調高最低繳款比例前均依約按期繳款，此為原告所
            自承，則原告所提簡訊稱「考量您的財務規劃」而
            提高被告最低繳款比例即無所據。另原告就市場是
            否有調高最低應繳金額比例，亦未提出資料以證，
            是原告自難依該第14條之約定而提高最低繳款比例
            。
          3.原告嗣後修訂之約定條款第15條雖將最低繳款比例
            改為百分之10，惟此係兩造貸款契約及申請信用卡
            契約訂定後所為之修訂，且屬片面變更兩造間契約
            之內容，縱被告得知此內容之變更，然被告於收受
            原告所寄送之帳單後認此變更不合理而未依帳單所
            載最低繳款金額繳交，而係依原約定百分之2 之比
            例繳納帳款，此有被告所提全行代理收款申請書、
            存摺明細可憑，且為原告所不否認，是自難認被告
            已同意原告所為契約內容之變更。從而，原告所為
            變更原訂契約容之條款既未經被告同意，即不生變
            更之效力，則被告依其與原告所訂之原條款百分之
            2 繳納最低應繳金額，即無違約之情，是原告之主
            張，自無所據。
    （三）綜上，被告並無遲延還款，不生全部債務視同到期之
          效力，從而，原告請求被告給付積欠之借款87,788元
          元及利息、違約金，暨消費款50,501元及利息，並無
          理由，應予駁回。
四、本件事證已臻明確，兩造其餘陳述及主張或攻繫防禦方法，
    對判決之結果不生影響，爰不一一條列審究，併此敘明。
五、爰依民事訴訟法第87條第1 項，於判決時諭知原告應負擔之
    訴訟費用如主文第2 項所示之金額。
六、據上論結，本件原告之訴為無理由，依民事訴訟法第436 條
    第2 項、第78條、第87條第1 項，判決如主文。
中    華    民    國    99    年    3     月    8     日
                  新竹簡易庭    法  官  盧玉潤
以上正本係照原本作成。
如對本判決上訴，須於判決送達後20日內向本院提出上訴狀。
                                書記官  謝國聖
中    華    民    國    99    年    3     月    8     日

司法院資訊處製作；財團法人民間司法改革基金會備份。
